臺灣臺中地方法院交通事件裁定　　　　　　　　　　　九十一年度交聲字第一一號
　　原處分機關　交通部公路局臺中區監理所
　　受 處 分人　立昌小客車租賃有限公司　設臺中市○○路○段四之十五之一號
　　即 異 議人
　　代 表　 人　謝金華
　　代　理　人　黃裕舜
右列受處分人因違反道路交通管理處罰條例案件，對於交通部公路局臺中區監理所九
十年十一月二十日所為之處分（原處分：中監違字第裁六０∣ＢＤ0000000號
裁決書），聲明異議，本院裁定如左：
    主  文
原處分撤銷。
立昌小客車租賃有限公司不罰。
    理  由
一、本件原處分機關處分意旨略以：車牌號碼ＹＹ∣一０九一號自用租賃小客車，為
    受處分人立昌小客車租賃有限公司所有，其於民國九十年六月三十日晚間十時十
    二分，在左營啟文門北側，行經有燈光號誌管制之交岔路口闖紅燈，經高雄市政
    府警察局交通大隊於同年八月三日以高市警交大相字第ＢＤ0000000號舉
    發違反道路交通管理事件通知單逕行舉發；受處分人雖依指定到案日期前到案辦
    理轉罰駕駛人賴昭賢，惟賴昭賢以駕照遺失被冒用為由提出申訴，故仍於九十年
    十一月二十日以中監違字第裁六０∣ＢＤ0000000號裁決書，依道路交通
    管理處罰條例第五十三條、第六十三條第一項第三款之規定，裁處原車主即立昌
    小客車租賃有限公司自九十年十一月三十日前處罰鍰新台幣二千七百元，並記違
    規點數三點，依法並無不合云云。
二、異議人即受處分人立昌小客車租賃有限公司議異意旨則以：受處分人於九十年六
    月二十七日至同年七月一日，將該車牌號碼為ＹＹ∣一０九一號之自用租賃小客
    車，出租予賴昭賢，受處分人於接獲舉發違反道路交通管理事件通知單後已辦理
    轉罰駕駛人賴昭賢，縱令確係他人冒用賴昭賢之身分證件前來租車，受處分人非
    專業人員，實無法分辨，且受處分人在簽立租賃契約書時，也強制要求每一位承
    租人絕對要有連帶保證人之擔保責任；惟交通部公路局臺中區監理所未予詳查，
    仍裁處受處分人，為此聲明異議請求撤銷原處分等語。
三、按逕行舉發，應記明車輛牌照號碼、車型等可資辨明之資料，查明汽車所有人姓
    名或名稱、住址後，並以該汽車所有人為被通知人製單舉發之；逕行舉發違反道
    路交通管理事件，經汽車所有人依通知單之應到案日期前到案，並告知違規駕駛
    人姓名、身分證統一編號及住址者，處罰機關應即另行通知違規駕駛人到案依法
    處理，違反道路交通管理事件統一裁罰標準及處理細則第二十三條第二項、第二
    十四條前段分別定有明文。再按人民違反法律上之義務而應受行政罰之行為，法
    律無特別規定時，雖不以出於故意為必要，仍須以過失為其責任條件。但應受行
    政罰之行為，僅須違反禁止規定或作為義務，而不以發生損害或危險為其要件者
    ，推定為有過失，於行為人不能舉證證明自己無過失時，即應受處罰，司法院大
    法官釋字第二七五號解釋意旨可資參照。
四、經查：上開車牌號碼為ＹＹ∣一０九一號之自用租賃小客車，為受處分人所有，
    於前揭時地因行經有燈光號誌管制之交岔路口闖紅燈遭高雄市政府警察局交通大
    隊逕行舉發，為受處分人所不爭執，復有高雄市政府警察局九十年八月三日高市
    警交大相字第ＢＤ0000000號舉發違反道路交通管理事件通知單影本一紙
    在卷可稽，自堪信屬實。惟查，受處分人係以乙種小客車之租賃為其營業項目，
    有臺中市政府營利事業登記證影本在卷足憑；而受處分人於九十年六月二十七日
    至同年七月一日，將上開租賃小客車，出租予自稱賴昭賢之人，並有自稱楊玲琴
    之人擔任連帶保證人，有租賃契約書、賴昭賢及楊玲琴名義簽發之本票影本二紙
    、賴昭賢之身分證及駕駛執照影本及楊玲琴之身分證影本附卷可稽，受處分人既
    係經營自小客車租賃業務，上開所有之自用租賃小客車於違規日期係出租予他人
    ，自堪認定為真實。且受處分人已依指定應到案日期前即九十年九月六日前到案
    辦理轉罰駕駛人，亦為原處分機關於本件移送書，敘明甚詳，依前揭說明，行政
    罰雖以過失為其責任要件，但應受行政罰之行為，僅須違反禁止規定或作為義務
    ，而不以發生損害或危險為其要件者，推定為有過失，惟行為人若能舉證證明自
    己並無過失，則應不罰。本件受處分人既已依指定應到案日期前辦理轉罰駕駛人
    ，且已舉證證明上開自用租賃小客車於違規日期即九十年六月三十日係他人所駕
    駛，上開租賃小客車於違規當時即非受處分人所駕駛，尚不得因受處分人無法提
    出真實違規駕駛人之姓名、身分證統一編號及住址，即認應歸責於受處分人，是
    受處分人並無歸責原因，足堪認定。綜上所述，則原處分機關未予詳查，逕為處
    分，於法自屬無據，應予撤銷並依法為不罰之諭知。至證人賴昭賢雖到庭證稱：
    伊並未去租車，伊於九十年五月二十四日遺失身分證及駕駛執照等物，伊有去報
    案等語。另本院命證人賴昭賢書寫姓名、住址三次並按指印，其字跡與租賃契約
    書上之字跡明顯不同，此外並有臺中市警察局第四分局何安派出所受理各類案件
    紀錄表影本一份在卷可稽，是證人賴昭賢並非本件之違規駕駛人，亦可認定，本
    件違規事實，顯係他人冒用身分證件租車情事，併此敘明。
據上論斷，應依道路交通管理處罰條例第八十七條第二項，道路交通案件處理辦法第
二十條，裁定如主文。
中      華      民      國      九十一      年      五      月    二    日
                                    臺灣臺中地方法院交通法庭
                                        法  官 許 金 樹
右正本證明與原本無異。
如不服本裁定應於送達後五日內向本院提出抗告狀。
                                        書記官
中      華      民      國      九十一      年      五      月    二    日
